# 按账面值入账的验资问题

提问人：天意 时间：2011-10-31 17:22:51
最近遇到一个验资的问题，想跟大家讨论一下。 一、案例简介：有 8 个有限公司拟用各自的全部净资产向A公司增资。现 8 个公司增资的审计和评估已经完成。A公司并且取得了有关管理主管部门按评估值确定股权比例，按账面值入账的批准文件。现正在依据审计报告和相关文章进行验资。但在验资过程中，我们发现， 8 个公司中有 1 个公司（B公司）的净资产账面价值为-100万元，净资产的评估值为 500 万元。 二、在这种情况下，如何进行验资？现有两种处理方案： 第一种，直接按文件和审计报告进行验资，无视B公司账面净值为负的情况，根据新增总注册资本与B公司的股比确定B公司的注册资本。理由：B公司净资产的公允价值为正并且满足出资条件，并不存在出资不实的情况。只是与公允价值相对的账面值为负，对验资不构成实质影响。 第二种，应该让B公司补足净资产账面值的差额后再进行验资。理由：根据文件是按账面值入账，B公司的账面值为负，说明其存在出资不实的情况，在这种情况下无法进行验资。只能由B公司补足账面差额，并重新计算股比后再进行验资。 对于以上问题如何处理合适请大家发表意见。

回答人：chenyiwei
对于“有关管理主管部门按评估值确定股权比例，按账面值入账的批准文件”，需要关注：这是否为同一控制下的合并？如果不是同一控制下的合并，则要求按帐面值入账是否恰当？ 如果确实属于同一控制下企业合并的，则按照会计准则要求，应按被合并方的净资产帐面价值入账。出资是否不实，主要是看作价是否高于公允价值，因此本案例中不应仅仅因为净资产帐面价值为负数就认为出资不实。 验资更多地是一个法律问题，因而在验资中，评估值的作用要大于帐面价值。按帐面值入帐只是会计准则中的要求，但法律上认可的出资价值还是以评估值为基础的。

回答人：chenyiwei
回复 天意 的帖子
验资更多地是一个法律问题，其处理的基本原则是“法律形式优先”，所以并不考虑在会计上是否构成一项企业合并，或者构成的是否为同一控制下的企业合并。
在此类情况的验资报告中，可以仅提及用作出资的股权或者净资产的评估值和各方股东协商一致的作价金额，无需提及原帐面价值。
实务中还有一种较常见的处理方式，是在合并方的个别报表层面采用评估值对接受出资的各项股权或资产进行初始计量，以避免个别报表层面资本公积出现负数给人以“出资不实”的印象；但在合并报表层面，应当全面体现“同一控制下企业合并”会计处理的基本原则，将被合并方的各项资产、负债和损益还原到原帐面价值计量，差额冲减合并报表层面的资本公积。

提问人：天意 时间：2011-11-02 08:42:02
回复 chenyiwei 的帖子
是不是可以这样理解：
就本案来讲，验资的金额可以与企业最终入账的价值不同。也就是说验资是按公允价值来验资，企业入账是按对应的账面值来入账。
但就一般的情况来讲验资与入账的价值是相同的，我们这样操作是不是可以得到同行的认可？ 另外，就您提出的个别报表采用公允价值作为初始入账价值的方式，这种方式与按账面值入账的要求不相符，在操作中可能会出现障碍。

回答人：chenyiwei
就您所说的这个案例情况看，如果确定只能按帐面值入账，则也就只有这样处理了。毕竟验资业务和审计业务在有些情况下考虑的角度不同。